臺灣高雄地方法院民事判決　　　　　 110年度雄簡字第1685號
原　　　告　愛瑰蘭大廈管理委員會

法定代理人　廖敏三　
訴訟代理人　林永田　
　　　　　　劉光雄　

被　　　告　張鈺淩　
訴訟代理人　林學良　
上列當事人間請求給付管理費事件，本院於民國110年11月9日言
詞辯論終結，判決如下：
    主  文
被告應給付原告新臺幣壹萬柒仟零貳拾捌元，及自民國一一０年
三月三日起至清償日止，按週年利率百分之五計算之利息。
原告其餘之訴駁回。                      
訴訟費用新臺幣貳仟陸佰伍拾元，其中新臺幣壹仟元由被告負擔
，餘由原告負擔。
本判決第一項得假執行；但被告如以新臺幣壹萬柒仟零貳拾捌元
為原告預供擔保後，得免為假執行。
    事  實
一、原告主張：被告為高雄市○鎮區○○○路00號5 樓房屋（下
    稱系爭房屋）之所有權人，為系爭房屋所在愛瑰蘭大廈（下
    稱系爭大樓）之區分所有權人，系爭大樓於建造完成時，即
    約定系爭大樓之區分所有權人應按月繳納管理費，住戶每坪
    應納管理費新臺幣（下同）40 元計算之，並應加收住家（3
    樓以上，含3樓）基本費每月300元。而系爭大樓於107年8月
    23日107年度第2次臨時區分所有權人會議設立管理委員會，
    並經108年12月27日108年第2 次區分所有權人會議制定規約
    （下稱系爭規約），依系爭規約第17條約定系爭大樓之區分
    所有權人應按月繳納管理費，並授權管理委員會訂定管理費
    收繳辦法，而追認通過上開收取方式。詎被告自96年12月起
    至109年12月止（共157個月）拒不繳納管理費，合計積欠管
    理費達248,060元（每月1,580元*157月=248,060元），為此
    爰依系爭規約第17條及公寓大廈管理條例第21、22條規定，
    提起本件訴訟等語，並聲明：被告應給付原告248,060 元，
    及自支付命令送達翌日起至清償日止，按週年利率5%計算之
    利息。
二、被告則以：伊前已對原告提出確認區分所有權人會議不存在
    之訴，並繫屬高院審理中，依系爭規約第12條第1項第6款明
    定：有刑事犯罪前科或經司法機關提起公訴者，不得擔任主
    委、監委、財委，原告法定代理人身分尚有疑義，且原告請
    求之管理費已罹於消滅時效，縱認應繳納管理費，亦應自系
    爭規約通過後起算管理費計算期間，不得溯及既往，先前已
    有現金繳納6 萬多元的管理費應扣除等語，資為抗辯，並聲
    明：原告之訴駁回。
三、本院得心證之理由：
  ㈠經查：系爭大樓於107 年8 月23日臨時區分所有權人會議始
    設立系爭管委會，而廖敏三係由愛瑰蘭大廈區分所有權人，
    於民國108 年12月27日召開之區分所有權人會議中，經決議
    改選之原告主任委員等情，有系爭規約、108 年12月27日第
    2 次區分所有權人會議記錄、公寓大廈管理組織報備證明、
    高雄市前鎮區公所109 年2 月21日高市前區民字第10930302
    400 號函暨附件可佐（見本院卷第13頁至第35頁、第55至57
    頁），本院另案審理之110 年度雄小字第791 號給付管理費
    事件（下稱另案）亦有高雄市前鎮區公所110 年4 月21日高
    市前區民字第11030675900 號函暨附件可佐（見另案卷第
    157 至174 頁）。廖敏三自為原告之法定代理人。被告雖辯
    稱：依系爭規約廖敏三因有刑事犯罪前科，不得擔任系爭大
    樓之主任委員，是原告並未由法定代理人合法代理。惟前開
    決議既未有經訴訟程序認定為無效或不成立之情事，廖敏三
    之主任委員資格亦未有經訴訟確認無效之情形，尚難率認原
    告未由法定代理人合法代理，是被告此部分所辯，尚難採信
    。
  ㈡原告主張被告應繳交積欠之管理費共248,060 元等節，為被
    告所否認，並以前詞置辯。是本院應審酌者厥為：被告應否
    依系爭規約繳納管理費？如應繳納，則被告應繳納管理費之
    時點及金額為何？茲分述如下：
  ⒈被告應依系爭規約第17條約定繳納管理費：
  ⑴按規約為公寓大廈區分所有權人為增進共同利益，確保良好
    生活環境，經區分所有權人會議決議之共同遵守事項；又共
    用部分、約定共用部分之修繕、管理、維護，由管理負責人
    或管理委員會為之。其費用由公共基金支付或由區分所有權
    人按其共有之應有部分比例分擔之。但修繕費係因可歸責於
    區分所有權人或住戶之事由所致者，由該區分所有權人或住
    戶負擔。其費用若區分所有權人會議或規約另有規定者，從
    其規定；利害關係人於必要時，得請求閱覽或影印規約、公
    共基金餘額、會計憑證、會計帳簿、財務報表、欠繳公共基
    金與應分攤或其他應負擔費用情形、管理委員會會議紀錄及
    前條會議紀錄，管理負責人或管理委員會不得拒絕。公寓大
    廈管理條例第3 條第12款、第10條第2 項、第35條分別定有
    明文。
  ⑵經查：系爭規約第17條約定：「為充裕共有部分在管理上必
    要之經費，除由起造人依法提撥公共基金總金額新臺幣元整
    外，區分所有權人應遵照區分所有權人會議議決之規定項管
    理委員會繳交下列款項：㈠公共基金㈡管理費；管理費之收
    繳程序及支付方法，授權管理委員會訂定。」，「管理費之
    收繳內文如下依上年度收費方式（1+2 計算）1.依權狀面積
    加共用面積收費：店面每坪乘於20元住家每坪乘於40元。2.
    住家基本費3 樓以上（含3 樓）每單位加收300 元。」（見
    本院卷第25頁、第35頁）。而系爭規約於108 年12月27日經
    系爭大樓區分所有權人會議決議通過，有108 年12月27日區
    分所有權人會議記錄附卷可參（見本院卷第35頁），本院另
    案被告劉金雀於審理程序中亦自陳：「該次會議我有參與，
    當時是逐條朗誦、舉手表決，依多數決門檻而通過」等語（
    見另案卷第355 頁），則系爭規約既經系爭大樓區分所有權
    人決議通過，並於第17條明定系爭大樓住戶應繳交管理費，
    而被告既為系爭大樓住戶，依首揭規定，自應負有繳交管理
    費之義務甚明。被告雖辯稱前已現金繳付6 萬多元管理費，
    然被告對此均未提出任何證據，且原告亦陳稱經查無此筆帳
    款（見本院卷第134 頁），則被告此部分所辯，要難採信。
  ⒉被告應給付管理費17,028元：
  ⑴經查，原告係於107 年8 月23日設立成立，系爭規約於108
    年12月27日始制訂通過，則於系爭規約第17條明定系爭大樓
    住戶管理費繳交義務暨管理費之計算方式前，尚難認原告對
    系爭大樓住戶得以系爭規約第17條約定為依據，向系爭大樓
    住戶收取管理費，被告辯稱其縱應繳納管理費，原告亦應自
    系爭規約通過後，即109 年1 月始得收取管理費等語，應屬
    有據。至於自109 年1 月起至同年12月止之管理費，並未罹
    於消滅時效，被告尚不得拒絕給付。原告雖陳稱：依照管委
    會決議，繳交管理費本來就是區分所有權人之義務，所以才
    會跟被告請求管理費等語，然管理費收取標準之建議，顯早
    於原告成立以及系爭規約制定之時，難認有合法拘束系爭大
    樓住戶之效力，於系爭規約第17條明定系爭大樓住戶管理費
    繳交義務暨管理費之計算方式前，尚難認原告對系爭大樓住
    戶得以系爭規約第17條約定為依據，向系爭大樓住戶收取管
    理費，是原告此部分主張，委難採信。
  ⑵又查，被告所有之系爭房屋面積為89.38 平方公尺，折合坪
    數為27.04 坪（小數點第三位以下四捨五入），有系爭房屋
    建物謄本在卷可參（見本院卷第53頁）。又系爭大樓總樓地
    板面積為5692.35 平方公尺，住戶住宅面積為5100. 93平方
    公尺，本院另案有系爭大樓使用執照、所有權人名冊附卷可
    查（見另案卷第443 至455 頁），則系爭大樓共用面積為
    591.42平方公尺（計算式：5692.35 -5100.93=591. 42），
    而系爭大樓住戶依住宅面積每平方公尺應分擔之共用面積為
    0.116 平方公尺（計算式：591.42/5100.93=0.11 6 ），經
    換算為0.035 坪，則被告應分擔之共有面積坪數即為0.9464
    坪（計算式：0.035*27.04=0.9464）。則被告依系爭規約第
    17條約定每月應繳納之管理費為1,419 元（〔27.04+ 0.946
    4〕*40+300 元= 1,419 元，元以下四捨五入）。
  ⑶綜上，被告應繳交自109 年1 月起至109 年12月間積欠之管
    理費，以每月1,419 元計算，共計17,028元（計算式：1,41
    9*12月=17,028 元），洵堪認定。
四、綜上所述，原告依系爭規約第17條約定、公寓大廈管理條例
    第21條規定，請求被告應給付原告17,028元及自支付命令送
    達翌日（即110年3月3日）起至清償日止，按週年利率5％計
    算之利息，為有理由，應予准許。逾此範圍之請求，為無理
    由，應予駁回。
五、本件係就民事訴訟法第427 條第1 項訴訟適用簡易程序所為
    被告敗訴之判決，爰依同法第389 條第1 項第3 款之規定，
    應職權宣告假執行。另依民事訴訟法第436 條第2 項準用第
    392 條第2 項，依職權為被告預供擔保，得免為假執行之宣
    告。
六、本件事證已臻明確，兩造其餘攻擊防禦方法及所提證據，核
    與判決結果不生影響，爰不逐一論述，併此敘明。
七、訴訟費用負擔之依據：民事訴訟法第79條。本件訴訟費用額
    ，依職權確定如主文所示之金額。
中    華    民    國   110    年    11    月    30    日
                  高雄簡易庭    法  官  張茹棻
以上正本係照原本作成。
如不服本判決，應於送達後20日內，向本院提出上訴狀並表明上
訴理由，如於本判決宣示後送達前提起上訴者，應於判決送達後
20日內補提上訴理由書（須附繕本）。
中    華    民    國   110    年    11    月    30    日
                                書記官  黃振祐